【裁判字號】    98,台上,848
【裁判日期】    980219
【裁判案由】    偽造文書
【裁判全文】
最高法院刑事判決              九十八年度台上字第八四八號
上  訴  人  甲○○
選任辯護人  蔡惠琇律師
上列上訴人因乙○○自訴偽造文書案件，不服台灣高等法院中華
民國九十五年六月十三日第二審判決（九十五年度上訴字第一八
五號，自訴案號：台灣台北地方法院九十二年度自字第三七八號
），提起上訴，本院判決如下：
    主  文
上訴駁回。
    理  由
按刑事訴訟法第三百七十七條規定，上訴於第三審法院，非以判
決違背法令為理由，不得為之。是提起第三審上訴，應以原判決
違背法令為理由，係屬法定要件。如果上訴理由書狀並未依據卷
內訴訟資料，具體指摘原判決不適用何種法則或如何適用不當，
或所指摘原判決違法情事，顯與法律規定得為第三審上訴理由之
違法情形，不相適合時，均應認其上訴為不合法律上之程式，予
以駁回。本件原判決依憑上訴人甲○○坦承卷附編號管行詢字第
一一０七號調整職務級之「一般申請表」（一式三份，下稱申請
表），其上自訴人乙○○之姓名、身分證字號、單位代號欄、現
任職級欄、調整職級申請、原因欄及乙○○之簽名等文字或勾選
係其所填載，並呈報遠雄人壽保險事業股份有限公司（下稱遠雄
公司）之供述，證人即自訴人乙○○於第一審、原審之證詞、證
人陳如珍於第一審有關申請表經單位主管核章後會轉交一份予申
請人收執之證詞，卷附申請表、遠雄公司刑事陳報狀等證據資料
，認定上訴人有原判決事實欄所載之行使偽造私文書犯行，且敘
明上訴人否認該犯行，辯稱乙○○先前交付存放之申請表，伊因
疏於保管，始代為簽具相同內容之申請表，其意乃保護乙○○之
權益，免遭公司解僱，無偽造文書之犯意，且所為對乙○○不生
損害，與偽造文書罪要件未合云云，不足採信，已於理由內詳予
指駁說明，因認上訴人犯行明確。而撤銷第一審之科刑判決，改
判仍論處上訴人行使偽造私文書罪刑，已詳述所憑之證據及其認
定之理由。從形式上觀察，無足以影響判決結果之違法情形存在
。上訴意旨略以：(一)、上訴人因一時未尋獲所持有乙○○親立之
空白日期申請表，始基於授權，代為重書相同內容之申請表，其
內容並無虛妄，亦符乙○○調整職務之真意，對乙○○及遠雄公
司均不生損害，與偽造文書罪構成要件不合；又上訴人主觀上無
犯罪之故意，原判決未調查乙○○交付空白申請表之時間，復無
積極證據佐證，僅憑乙○○之陳述，率認上訴人犯罪，判決違法
。(二)、乙○○對交付空白日期申請表時間之供述，前後歧異，原
審未傳喚遠雄公司之助理廖束卿為查證，遽採乙○○不利於上訴
人之陳述為摒棄上訴人辯解之依據，有應於審判期日調查之證據
未予調查之違法。又乙○○於民國九十年十二月四日前曾表示同
意申請調整職務級之意願，原判決就此有利於上訴人之證詞之說
明與卷證資料不合，有判決理由矛盾之違法等語。惟查：(一)、證
據之取捨及證明力之判斷，俱屬事實審法院之職權，苟其所為之
判斷，並不違背經驗及論理法則，即不能指為違法。又認定犯罪
事實所憑之證據，並不以直接證據為限，即綜合各種證據，本於
推理作用，為其認定犯罪事實之基礎，如不違背經驗法則與論理
法則，即不得指為違法，而據為上訴第三審之理由。原判決綜合
全案證據，而為上訴人有罪之認定，已說明依憑上訴人之供述、
證人陳如珍於第一審之供述，摒棄上訴人否認犯罪之各辯解，復
斟酌卷附申請表、遠雄公司刑事陳報狀等證據資料，參互勾稽判
斷，已於判決內詳細說明本於調查所得之心證而為事實判斷之理
由，所為論斷、說明，核無採證違法或與客觀存在之經驗與論理
法則相違之情形，且屬事實審法院取捨證據職權之適法行使，尚
難漫指為違法。(二)、刑法第二百十條所稱「足以生損害」之犯罪
構成要件，係以有損害之虞為已足，不以實際發生損害為必要。
上訴人既未經乙○○之授權，擅自偽造乙○○署名之職級調整申
請書，並持向遠雄公司申請，自有使遠雄公司對於客戶資料管理
之正確性受有損害之虞，並有使該不知內情之乙○○權利受損之
虞，原判決就此已詳述上訴人所為足生損害於乙○○及遠雄人壽
對於人事資料管理之正確性之理由稽詳，所為論斷與經驗及論理
法則俱屬無違，尚難漫指為違法。原判決論以行使偽造私文書之
罪，洵無違誤。(三)、卷查筆錄內容，乙○○對空白日期之申請表
係九十年十二月間何時書立之陳述，或稱「十二月中旬」，或稱
「十二月二十五日前後」等情（見第一審卷(二)第一０四頁背面，
原審卷第六八頁），雖略有歧異，惟原判決既已說明採納乙○○
「十二月二十五日前後」之證言之理由，未同時說明其他部分之
供述如何不足採，乃取捨證據之當然結果，仍非理由不備。(四)、
本院為法律審，應以第二審判決所確認之事實為基礎，據以判斷
原審判決是否違背法令，故於第二審判決後不得主張新事實或提
出新證據資為其第三審之上訴理由。卷查上訴人於原審辯論終結
前，均未聲請傳訊廖束卿（見原審卷第二三、五三頁），原審審
判期日調查證據完畢時，審判長訊問尚有何證據請求調查，上訴
人及其原審辯護人均答稱「沒有」（見原審卷第七二頁），則原
審未為此部分證據之調查，亦與應於審判期日調查之證據而未予
調查之情形不相適合，上訴意旨據以指摘原審證據調查職責未盡
，顯非依據卷證資料而為指摘。此外，上訴意旨，就原審採證認
事職權之適法行使及原判決已說明事項，徒憑己見，任意指摘為
違法，且仍為單純事實之爭執，或與判決本旨無關之枝節問題為
爭辯，難謂已符合法定上訴要件。依前揭說明，應認其上訴不合
法律上之程式，予以駁回。
據上論結，應依刑事訴訟法第三百九十五條前段，判決如主文。
中    華    民    國  九十八  年    二    月   十九   日
                      最高法院刑事第十二庭
                          審判長法官  石  木  欽
                                法官  洪  佳  濱
                                法官  呂  丹  玉
                                法官  段  景  榕
                                法官  郭  毓  洲
      本件正本證明與原本無異
                                      書  記  官
中    華    民    國  九十八  年    二    月  二十七  日
                                                      K


司法院資訊處製作；財團法人民間司法改革基金會備份。
